【裁判字號】    97,訴,4617
【裁判日期】    971128
【裁判案由】    毒品危害防制條例
【裁判全文】
臺灣板橋地方法院刑事判決              97年度訴字第4617號
公  訴  人  臺灣板橋地方法院檢察署檢察官
被      告  甲○○
                    （現另案於臺灣臺北監獄臺北分監執行）
上列被告因毒品危害防制條例案件，經檢察官提起公訴（97年度
毒偵字第7511號），本院依簡式審判程序判決如下：
    主  文
甲○○施用第一級毒品，累犯，處有期徒刑拾月。扣案之注射針
筒貳支均沒收。
    事  實
一、甲○○前因施用毒品案件，經本院以89年度毒聲字第7189號
    裁定送觀察、勒戒後，認無繼續施用毒品傾向，而於民國90
    年1 月5 日執行完畢釋放出所，並由臺灣板橋地方法院檢察
    署檢察官以89年度毒偵字第7679號為不起訴處分確定。惟其
    於上開觀察、勒戒執行完畢後五年內，又因於90年7 月至91
    年10月間連續施用第一級、第二級毒品案件，經本院以91年
    度毒聲字第3596號裁定送觀察、勒戒後，認有繼續施用毒品
    之傾向，再經本院以91年度毒聲字第3848號裁定令入戒治處
    所施以強制戒治，並經本院以92年度訴字第171 號刑事判決
    分別判處有期徒刑八月、四月確定。甲○○復又因偽造署押
    、脫逃案件，經本院以92年度訴字第847 號刑事判決各判處
    有期徒刑六月確定，上開四案嗣經本院以92年度聲字第2072
    號裁定應執行有期徒刑一年十月確定。另又因施用第一級毒
    品案件，經本院以93年度訴字第352 號刑事判決判處有期徒
    刑一年確定，與前揭案件接續執行後，於95年3 月21日縮刑
    假釋出監付保護管束，嗣於95年8 月16日保護管束期滿假釋
    未經撤銷，視為執行完畢。
二、詎甲○○仍不知悔改，復基於施用第一級毒品海洛因（下稱
    海洛因）及第二級毒品甲基安非他命（下稱甲基安非他命）
    之犯意，於97年9 月2 日夜間11時許，在其位於臺北縣中和
    市○○街22巷16號之住處內，以將海洛因及甲基安非他命粉
    末共同摻水稀釋後，再以針筒注入體內之方式，同時非法施
    用海洛因及甲基安非他命一次。嗣於97年9 月3 日下午1 時
    許，在臺北縣中和市○○路、錦和路口為警緝獲，並扣得注
    射針筒二支等物。
三、案經臺北縣政府警察局中和分局報請臺灣板橋地方法院檢察
    署檢察官偵查起訴。
    理  由
一、本件被告甲○○所犯係死刑、無期徒刑、最輕本刑為三年以
    上有期徒刑以外之罪，其於準備程序中就被訴事實為有罪之
    陳述，經法官告知簡式審判程序之旨，並聽取公訴人及被告
    之意見後，本院業已於97年11月19日依刑事訴訟法第273 條
    之1 第1 項之規定，合議裁定由受命法官獨任進行簡式審判
    程序，合先敘明。
二、前揭事實業據被告於警詢、偵查及本院審理中均供承不諱，
    而其於上開時、地為警查獲後，經警採集尿液送臺灣檢驗科
    技股份有限公司以EIA 酵素免疫分析法初步檢驗及以GC/MS
    氣相層析質譜儀法確認檢驗結果，確呈鴉片類（嗎啡）及甲
    基安非他命類陽性反應乙節，亦有該公司97年9 月18日編號
    CH/2008/90163 號濫用藥物檢驗報告、中和分局97年尿液檢
    體編號順序登記簿各一份附卷可稽（上開登記簿中有被告本
    人之簽名，所載與前揭驗尿報告相符之檢體編號E0000000，
    應為正確之編號，卷附尿液編號及姓名對照表中所載之檢體
    編號應為誤繕），並有施用毒品之器具注射針筒二支等物扣
    案可資佐證。被告之自白既有上開證據足資補強，應堪信為
    真實。據此，本案事證明確，被告犯行堪以認定。
三、按施用第一、二級毒品為犯罪行為，毒品危害防制條例第10
    條定有處罰明文。故施用第一、二級毒品者，依前揭規定本
    應科以刑罰。惟基於刑事政策，對合於一定條件之施用者，
    則依同條例第20條、第23條之規定，施以觀察、勒戒及強制
    戒治之保安處分。又毒品危害防制條例於92年7 月9 日修正
    公布，自93年1 月9 日施行，其中第20條、第23條將施用毒
    品之刑事處遇程序，區分為「初犯」及「五年內再犯」、「
    五年後再犯」。依其立法理由之說明：「初犯」，經觀察、
    勒戒或強制戒治後，應為不起訴處分或不付審理之裁定；經
    觀察、勒戒或強制戒治執行完畢釋放後，「五年內再犯」者
    ，因其再犯率甚高，原實施之觀察、勒戒及強制戒治既已無
    法收其實效，爰依法追訴或裁定交付審理。至於經觀察、勒
    戒或強制戒治執行完畢釋放後，「五年後再犯」者，前所實
    施之觀察、勒戒或強制戒治已足以遮斷其施用毒品之毒癮，
    為期自新及協助其斷除毒癮，仍適用「初犯」規定，先經觀
    察、勒戒或強制戒治之程序。從而依修正後之規定，僅限於
    「初犯」及「五年後再犯」二種情形，始應先經觀察、勒戒
    或強制戒治程序。倘被告於五年內已再犯，經依法追訴處罰
    ，縱其第三次（或第三次以上）再度施用毒品之時間，在初
    犯經觀察、勒戒或強制戒治執行完畢釋放五年以後，已不合
    於「五年後再犯」之規定，且因已於「五年內再犯」，顯見
    其再犯率甚高，原實施觀察、勒戒或強制戒治，已無法收其
    實效，即應依該條例第10條處罰，最高法院97年度第五次刑
    事庭會議決議意旨（討論事項二）可資參照。
四、查被告前因施用毒品案件，經本院以89年度毒聲字第7189號
    裁定送觀察、勒戒後，認無繼續施用毒品傾向，而於90年1
    月5 日執行完畢釋放出所，並由臺灣板橋地方法院檢察署檢
    察官以89年度毒偵字第7679號為不起訴處分確定。惟其於上
    開觀察、勒戒執行完畢後五年內，又因於90年7 月至91年10
    月間連續施用第一級、第二級毒品案件，經本院以91年度毒
    聲字第3596號裁定送觀察、勒戒後，認有繼續施用毒品之傾
    向，再經本院以91年度毒聲字第3848號裁定令入戒治處所施
    以強制戒治，並經本院以92年度訴字第171 號刑事判決分別
    判處有期徒刑八月、四月確定等情，有上開判決書及臺灣高
    等法院被告前案紀錄表各一份在卷可按。被告既曾於施用毒
    品案件（初犯）而經觀察、勒戒執行完畢釋放後之五年內，
    再犯毒品危害防制條例第10條第1 項所定之施用第一級毒品
    罪，並經本院判刑確定，揆諸前揭說明，顯見被告之再犯率
    甚高，原所實施之觀察、勒戒及強制戒治已無法收其實效，
    即應依上開條例第23條第2 項之規定逕予論罪科刑。
五、論罪科刑部分：
(一)按海洛因、甲基安非他命分別為毒品危害防制條例第2 條第
    2 項第1 款、第2 款所定之第一級、第二級毒品，故核被告
    所為，係犯上開條例第10條第1 項之施用第一級毒品罪及同
    條第2 項之施用第二級毒品罪。被告為施用第一級毒品海洛
    因、第二級毒品甲基安非他命而持有之行為，均為其施用之
    高度行為所吸收而不另論罪。其以一行為同時施用海洛因及
    甲基安非他命，為想像競合犯，應依刑法第55條規定從一重
    依施用第一級毒品罪處斷。
(二)被告前因連續施用第一級、第二級毒品案件，經本院以92年
    度訴字第171 號刑事判決分別判處有期徒刑八月、四月確定
    。又因偽造署押、脫逃案件，經本院以92年度訴字第847 號
    刑事判決各判處有期徒刑六月確定，上開四案嗣經本院以92
    年度聲字第2072號裁定應執行有期徒刑一年十月確定。另又
    因施用第一級毒品案件，經本院以93年度訴字第352 號刑事
    判決判處有期徒刑一年確定，與前揭案件接續執行後，於95
    年3 月21日縮刑假釋出監付保護管束，嗣於95年8 月16日保
    護管束期滿假釋未經撤銷，視為執行完畢乙節，有上開被告
    前案紀錄表一份在卷可按，其受有期徒刑執行完畢後五年內
    ，故意再犯本件有期徒刑以上之罪，為累犯，應依刑法第47
    條第1 項之規定加重其刑。
(三)本院爰審酌被告前已有因施用毒品經觀察、勒戒、強制戒治
    及多次論罪科刑之紀錄，業如前述，竟仍再犯本件施用毒品
    之犯行，顯見其悔意不深，遠離毒品之意志薄弱，惟其施用
    毒品係自戕行為，對他人法益尚無具體危害，及其施用毒品
    之動機、犯罪後坦承犯行之態度等一切情狀，量處如主文所
    示之刑，以示懲儆。
(四)扣案注射針筒二支係被告所有供為本件施用毒品犯行所用之
    物，業據其供承在卷，爰併依刑法第38條第1 項第2 款之規
    定併予宣告沒收之。
據上論斷，應依刑事訴訟法第273 條之1 第1 項、第299 條第1
項前段，毒品危害防制條例第10條第1 項、第2 項，刑法第11條
前段、第55條、第47條第1 項、第38條第1 項第2 款，判決如主
文。
本案經檢察官吳宗光到庭執行職務。
中    華    民    國    97    年    11    月    28    日
                  刑事第十四庭  法  官 張紹省
以上正本證明與原本無異。
如不服本判決應於送達後十日內向本院提出上訴狀。
                                書記官 周雅玲
中    華    民    國    97    年    11    月    28    日
附錄本案論罪科刑法條全文：
毒品危害防制條例第10條
施用第一級毒品者，處六月以上五年以下有期徒刑。
施用第二級毒品者，處三年以下有期徒刑。


司法院資訊處製作；財團法人民間司法改革基金會備份。
